【裁判字號】    96,訴,5355
【裁判日期】    970415
【裁判案由】    毒品危害防制條例
【裁判全文】
臺灣高雄地方法院刑事判決              96年度訴字第5355號
公  訴  人  臺灣高雄地方法院檢察署檢察官
被      告  甲○○
上列被告因違反毒品危害防制條例案件，經檢察官提起公訴（96
年度毒偵字第9249號、第9258號），並經本院合議庭裁定由受命
法官獨任進行簡式審判程序，本院判決如下：
    主  文
甲○○施用第一級毒品，累犯，處有期徒刑拾月；扣案之第一級
毒品海洛因壹小包（驗後淨重零點零伍貳公克，含包裝袋壹個）
，沒收銷燬之。又施用第二級毒品，累犯，處有期徒刑陸月。又
施用第一級毒品，累犯，處有期徒刑拾月；扣案之第一級毒品海
洛因壹小包（驗後淨重零點零參肆公克，含包裝袋壹個），沒收
銷燬之。又施用第二級毒品，累犯，處有期徒刑陸月。應執行有
期徒刑貳年肆月；扣案之第一級毒品海洛因壹小包（驗後淨重零
點零伍貳公克，含包裝袋壹個），及第一級毒品海洛因壹小包（
驗後淨重零點零參肆公克，含包裝袋壹個），均沒收銷燬之。
    事  實
一、甲○○於民國88年間，因施用毒品案件，經本院以88年度毒
    聲字第7000號裁定送觀察勒戒所觀察、勒戒後，認有繼續施
    用毒品傾向，經檢察官聲請強制戒治並起訴，其強制戒治部
    分，經本院以89年度毒聲字第108 號裁定令入戒治處所施以
    強制戒治，歷經停止戒治及撤銷停止戒治程序，於90年6 月
    3 日執行完畢釋放；另起訴部分，案經本院以89年度易字第
    919 號判決判處有期徒刑6 月確定。嗣於92年間再因施用毒
    品案件，經檢察官聲請強制戒治並起訴，其強制戒治部分，
    經本院以92年度毒聲字第4077號裁定令入戒治處所施以強制
    戒治，於93年1 月9 日因法律修正而出所；另起訴部分，案
    經本院以92年度訴字第2368號判決判處有期徒刑8 月及6 月
    ，定應執行之刑為有期徒刑1 年確定，並於94 年9月11日縮
    短刑期執行完畢。然甲○○於強制戒治執行完畢釋放後5 年
    內，已再犯上開毒品案件，仍不知戒除毒癮，基於施用第一
    、二級毒品之犯意，於96年10月8 日20時許，在高雄市小港
    區○○○路314 巷4 之1 號住處內，先以將甲基安非他命置
    入玻璃球內用火燒烤而吸食其煙霧之方式，施用第二級毒品
    甲基安非他命1 次；繼以將海洛因摻水置入注射針筒內施打
    至血管之方式，施用第一級毒品海洛因1 次。嗣於96年10月
    9 日8 時25分許，在高雄市○○區○○路21巷3 號前為警攔
    檢查獲，並扣得第一級毒品海洛因1 包（驗後淨重0.052 公
    克），經採集其尿液送檢驗後，呈可待因、嗎啡及甲基安非
    他命陽性反應，始查悉上情。另再基於施用第一、二級毒品
    之犯意，於96年10月12日凌晨1 時許，在前述之住處內，先
    以將海洛因摻水置入注射針筒內施打至血管之方式，施用第
    一級毒品海洛因1 次；繼以將甲基安非他命置入玻璃球內用
    火燒烤而吸食其煙霧之方式，施用第二級毒品甲基安非他命
    1 次。嗣經警於96年10月12日16時47分許，在高雄巿小港區
    ○○路241 號前，因行跡可疑，遭警攔檢盤查，並扣得第一
    級毒品海洛因1 包（驗後淨重0.034 公克），經採集其尿液
    送檢驗後，呈可待因、嗎啡及甲基安非他命陽性反應，始查
    悉上情。
二、案經高雄巿政府警察局小港分局移送臺灣高雄地方法院檢察
    署檢察官偵查起訴。
    理  由
壹、程序方面：
一、按除被告所犯為死刑、無期徒刑、最輕本刑為3 年以上有期
    徒刑之罪或高等法院管轄第一審案件者外，於法院行準備程
    序進行中，被告先就被訴事實為有罪之陳述時，審判長得告
    知被告簡式審判程序之旨，並聽取當事人、代理人、辯護人
    及輔佐人之意見後，裁定進行簡式審判程序；且受命法官行
    準備程序，與法院或審判長有同一之權限；又簡式審判程序
    之證據調查，不受刑事訴訟法第159 條第1 項、第161 條之
    2 、第161 條之3 、第163 條之1 及第164 條至第170 條規
    定之限制，刑事訴訟法第273 條之1 第1 項、第279 條第2
    項前段、第273 條之2 分別定有明文。
二、查本件被告甲○○所犯為死刑、無期徒刑、最輕本刑為3 年
    以上有期徒刑以外之罪，且非高等法院管轄第一審之案件，
    且其於準備程序就前揭被訴事實為有罪之陳述，經受命法官
    告知簡式審判程序之旨，並聽取當事人之意見後，本院認無
    不得或不宜改依簡式審判程序進行之處，爰依刑事訴訟法第
    273 條之1 第1 項、第284 條之1 之規定，裁定本件由受命
    法官獨任進行簡式審判程序，合先敘明。
貳、實體方面：
一、上揭事實，業據被告甲○○於本院訊問及審理時坦承不諱（
    本院卷第49頁、第57頁、第64頁），且被告於96年10月9 日
    及同年月12日為警分別查獲時所採尿液，經送高雄市立凱旋
    醫院（下稱凱旋醫院）檢驗，其結果均呈甲基安非他命、可
    待因、嗎啡陽性反應，分別有該醫院96年10月22日轉碼編號
    A00000000 號及A00000000 號之濫用藥物尿液檢驗報告各1
    份，及高雄市政府警察局小港分局毒品案件嫌疑人尿液代碼
    與姓名對照表各1 紙附卷可憑（96年度毒偵字第9249號卷第
    9 頁、高市警港分偵字第0960021383號卷第9 頁、96年度毒
    偵字第9258號卷第16頁、第17頁）。另於96年10月9 日及同
    年月12日分別扣案之白色粉末各1 小包，經送往凱旋醫院鑑
    定，結果均確含第一級毒品海洛因成分，此有該醫院96年11
    月19日高市凱醫驗字第5477號，及同年月5 日高市凱醫驗字
    第5388號濫用藥物成品檢驗鑑定書各1 紙在卷可佐（96年度
    毒偵字第9249號卷第17頁、96年度毒偵字第9258號卷第18頁
    ）。足認被告之自白與事實相符，堪可採為論罪科刑之依據
    。本件事證明確，被告於96年10月8 日及12日均有施用第一
    級毒品海洛因及第二級毒品甲基安非他命之犯行，實堪認定
    。
二、按毒品危害防制條例於92年7 月9 日修正公布，自93年1 月
    9 日施行，其中第20條、第23條將施用毒品之刑事處遇程序
    ，區分為「初犯」及「5 年內再犯」、「5 年後再犯」。依
    其立法理由之說明：「初犯」，經觀察、勒戒或強制戒治後
    ，應為不起訴處分或不付審理之裁定；經觀察、勒戒或強制
    戒治執行完畢釋放後，「5 年內再犯」者，因其再犯率甚高
    ，原實施之觀察、勒戒及強制戒治既已無法收其實效，爰依
    法追訴或裁定交付審理。至於經觀察、勒戒或強制戒治執行
    完畢釋放後，「5 年後再犯」者，前所實施之觀察、勒戒或
    強制戒治已足以遮斷其施用毒品之毒癮，為期自新及協助其
    斷除毒癮，仍適用「初犯」規定，先經觀察、勒戒或強制戒
    治之程序。從而依修正後之規定，僅限於「初犯」及「5 年
    後再犯」2 種情形，始應先經觀察、勒戒或強制戒治程序。
    倘被告於5 年內已再犯，經依法追訴處罰，縱其第3 次（或
    第3 次以上）再度施用毒品之時間，在初犯經觀察、勒戒或
    強制戒治執行完畢釋放5 年以後，惟其已不合於「5 年後再
    犯」之規定，且因其已於「5 年內再犯」，顯見其再犯率甚
    高，原實施觀察、勒戒或強制戒治，已無法收其實效，即應
    依該條例第10條處罰（最高法院95年度台非字第65號、96年
    度台非字第119 號刑事判決及同院95年第7 次刑事庭會議決
    議可參）。查本件被告因施用毒品案件，經本院以88年度毒
    聲字第7000 號 裁定送觀察勒戒所觀察、勒戒後，認有繼續
    施用毒品傾向，經檢察官聲請強制戒治並起訴，其強制戒治
    部分，經本院以89年度毒聲字第108 號裁定令入戒治處所施
    以強制戒治，歷經停止戒治及撤銷停止戒治程序，於90年6
    月3 日執行完畢釋放；又於92年間再因施用毒品案件，經檢
    察官聲請強制戒治並起訴，其強制戒治部分，經本院以92年
    度毒聲字第4077號裁定令入戒治處所施以強制戒治，於93年
    1 月9 日因法律修正而出所；另起訴部分，案經本院以92年
    度訴字第2368號判決判處有期徒刑8 月及6 月，定應執行之
    刑為有期徒刑1 年確定各節，有臺灣高雄地方法院檢察署刑
    案資料查註紀錄表及臺灣高等法院被告前案紀錄表各1 份附
    卷可參。是被告於經強制戒治執行完畢後，5 年內再犯上開
    施用毒品罪。雖本件再度施用毒品之時間，在其經強制戒治
    執行完畢5 年之後，惟依前開說明，仍應依毒品危害防制條
    例第10條之規定處罰之。
三、核被告所為，係犯2 次毒品危害防制條例第10條第1 項之施
    用第一級毒品罪，及2 次同條第2 項之施用第二級毒品罪。
    被告施用第一級毒品前、後持有第一級毒品之行為，及施用
    第二級毒品前持有第二級毒品之行為，均為其施用之高度行
    為所吸收，不另論罪。被告所犯2 次施用第一級毒品罪及2
    次施用第二級毒品罪之4 罪間，其犯意各別，罪名不同，應
    分論併罰之。又被告於92年間因施用毒品案件，經本院以92
    年度訴字第2368號判決判處有期徒刑8 月及6 月，定應執行
    之刑為有期徒刑1 年確定，並於94年9 月11日執行完畢各節
    ，有臺灣高雄地方法院檢察署刑案資料查註紀錄表及臺灣高
    等法院被告前案紀錄表各1 份附卷可憑。是被告受徒刑執行
    完畢後，5 年內故意再犯本件有期徒刑以上之4 罪，均為累
    犯，各應依刑法第47條第1 項規定加重其刑。爰審酌被告經
    強制戒治執行完畢及上述處刑後，無視於毒品對於自身健康
    之戕害及國家對於杜絕毒品犯罪之禁令，仍再次施用毒品，
    益見其無戒斷之決心；然念及被告於本院審理期間坦承犯行
    ，態度良好，其施用毒品海洛因並無危害他人，及被告施用
    毒品之方式及次數等一切情狀，量處如主文所示之刑，並定
    其應執行之刑。末按查獲之第一、二級毒品及專供製造或施
    用第一、二級毒品之器具，不問屬於犯人與否，均沒收銷燬
    之，毒品危害防制條例第18條第1 項前段定有明文。查扣案
    之白色粉末2 小包，經鑑定結果均確含第一級毒品海洛因之
    成分，業如上述；且盛裝上開扣案毒品之空包裝袋，內含極
    微量第一級毒品海洛因殘留而無法析離，均應整體視為查獲
    之第一級毒品海洛因，而依毒品危害防制條例第18條第1 項
    前段之規定，不問屬於犯人與否，均宣告沒收銷燬之。至鑑
    驗所耗損之毒品，既已費失，自無庸宣告沒收銷燬。
四、臺灣高雄地方法院檢察署96年度毒偵字第10274 號併辦意旨
    略以：被告基於施用第一級毒品海洛因之犯意，於96年10月
    12日上午某時，在其位於高雄市小港區○○○路314 巷4 之
    1 號住處，施用海洛因1 次。嗣於96年10月16日下午1 時許
    ，在高雄市○○區○○路與店北路交岔路口，因行跡可疑為
    警攔查，經其同意採尿送驗，檢驗結果呈嗎啡陽性反應。因
    認上開犯行與本案有實質上一罪之關係，為起訴效力所及而
    移送併辦等語。按海洛因施用入人體後水解還原成嗎啡，再
    循嗎啡之代謝方式排出體外，業據行政院衛生署藥物食品檢
    驗局73藥檢壹字第030221號函說明綦詳，且依醫學臨床實驗
    及根據英國藥學會出版Isolation and Indentification of
    Drugs 乙書第293 頁載明：海洛因經注射入人體後，在體內
    迅速水解成6Monoacety Imorphine，再緩緩繼續水解成嗎啡
    ，然後再循嗎啡之代謝方式排出，同書第431 至432 頁並載
    有：嗎啡經注射入人體後，約百分之五十以上於8 小時內自
    尿中排出，至24小時排出約百分之九十，但48小時後仍有微
    量可檢出等語。經查，被告於96年10月16日14時45分經採尿
    送驗，其結果呈可待因（濃度851 ng/ml） 、嗎啡（濃度>
    ＝2400ng/ml ）陽性反應，有凱旋醫院96年11月1 日轉碼編
    號A00000000 號之濫用藥物尿液檢驗報告1 份附卷可參（96
    年度毒偵字第10274 號卷第7 頁）。而被告96年10月12日凌
    晨1 時許施用海洛因1 次，並於同年月日下午19時許經採尿
    送驗，其結果呈可待因（濃度1420ng/ml） 、嗎啡（濃度>
    ＝2400ng/ml） 陽性反應，詳如前述。因被告於96年10月16
    日採尿所驗結果，其可待因與嗎啡濃度與同年月12日所採尿
    液之檢驗結果相近，佐以上開有關海洛因排出體外之速率，
    足見上開併辦之被告犯行，與本案所認定被告於96年10月12
    日凌晨1 時許之犯行，應非同一；又被告於本院審理時自白
    ，其於96年10月16日遭查獲所採尿液，經檢驗所呈可待因與
    嗎啡之反應，應係其於96年10月16日上午8 時許施用海洛因
    1 次之結果（本院卷第68頁）。從而，上開併辦之施用第一
    級毒品犯行與前揭論罪科刑部分，並無實質上一罪關係，自
    非起訴效力所及，故本院就併案部分尚無從併予審理，應退
    由檢察官另為妥適之處理，併此敘明。
據上論斷，應依刑事訴訟法第273 條之1 第1 項、第299 條第1
項前段，毒品危害防制條例第10條第1 項、第2 項、第18條第1
項前段，刑法第11條、第47條第1 項、第51條第5 款，判決如主
文。
本案經檢察官乙○○到庭執行職務。
中    華    民    國    97    年    4     月    15    日
                  刑事第十三庭  法  官  楊國煜
以上正本證明與原本無異。
如不服本判決應於收受本判決後10日內向本院提出上訴書狀，並
應敘述具體理由，如未敘述上訴理由者，應於上訴期間屆滿後20
日內補提理由書狀於本院（均須按他造當事人之人數附繕本）「
切勿逕送上級法院」。
中    華    民    國    97    年    4     月    15    日
                                書記官  李憶如
本件論罪科刑法條：
毒品危害防制條例第10條：
施用第一級毒品者，處六月以上五年以下有期徒刑。
施用第二級毒品者，處三年以下有期徒刑。


司法院資訊處製作；財團法人民間司法改革基金會備份。
